【裁判字號】    95,交聲,463
【裁判日期】    950904
【裁判案由】    違反道路交通管理處罰條例聲明異議
【裁判全文】
臺灣臺北地方法院交通事件裁定         95年度交聲字第463號
原處分機關  臺北市交通事件裁決所
異  議  人
即受處分人  乙○○
                    樓
上列異議人即受處分人因違反道路交通管理處罰條例案件，對於
臺北市交通事件裁決所於民國九十五年五月十五日所為之北市裁
二字第裁22—AIK902456號處分（原舉發通知單案號：掌電字第
AIK902456號）聲明異議，本院裁定如下：
    主  文
異議駁回。
    理  由
一、異議意旨略以：異議人即受處分人乙○○於民國九十五年二
    月四日下午四時四十六分許，駕駛車號六Ａ—六五八八號自
    用小客車，沿台北市○○路南往北方向行駛，並在松壽路口
    右轉，因異議人進入松壽路後，直行約五公尺就要左轉仁愛
    路，故異議人若從基隆路松壽路口之最外側車道右轉，在五
    公尺內必須驟然左轉仁愛路，極易與相鄰車道之車流發生擦
    撞，故警員應體認前述兩路口相距過短，而規劃專用車道或
    增設號誌讓駕駛人遵循。為此對原處分不服，而聲明異議云
    云。
二、按「行為後法律或自治條例有變更者，適用行政機關最初裁
    處時之法律或自治條例；但裁處前之法律或自治條例有利於
    受處罰者，適用最有利於受處罰者之規定」，行政罰法第五
    條定有明文。查異議人行為後，道路交通管理處罰條例第四
    十八條及第六十三條業於九十四年十二月十四日公布修正，
    並於九十五年七月一日施行，比較本件異議人涉嫌違規之法
    條（修正前第四十八條第四款、第六十三條第一項），其違
    規要件及處罰內容，在修法前後均屬相同，依前述行政罰法
    規定，應適用行政機關最初裁處時之法律，即九十四年十二
    月十四日修正前道路交通管理處罰條例予以論處，先行敘明
    。再按，汽車駕駛人在多車道右轉彎，不先駛入外側車道者
    ，處（銀元）二百元以上六百元以下罰鍰，並記違規點數一
    點，（修正前）道路交通管理處罰條例第四十八條第一項第
    四款、第六十三條第一項第一款分別定有明文。
三、經查：異議人對於其於前揭時、地駕駛車牌六Ａ—六五八八
    號自用小客車，自基隆路內側車道右轉松壽路之事實，並不
    爭執，且經證人即當日舉發之員警甲○○於本院調查時到庭
    證稱：異議人沿基隆路南往北方向之最內側車道，右轉松壽
    路往東方向行駛，轉到松壽路後，我就在松壽路之內側車道
    把他攔下來，他說他準備往仁愛路方向走等語明確。足見異
    議人確有在多車道右轉彎，不先駛入外側車道之事實。其次
    ，依據甲○○提出之平面圖一張及現場照片十三幀所示，基
    隆路一段由南往北方向靠近松壽路口之車道，總共有三個，
    最外側車道以白色箭頭標示為右轉專用道，中間車道以白色
    箭頭標示可供右轉及直行，最內側車道則以白色箭頭標示為
    直行車道，可見上開路段之個別車道，業經交通單位清楚明
    白標示行駛方向，駕駛人並無難以辨識之情況。而駕駛人若
    欲右轉松壽路後繼續直行，可選擇最外側或中間車道行駛；
    若欲右轉松壽路後左轉仁愛路，當可選擇中間車道行駛；至
    欲直行基隆路方向者，則沿最內側車道行駛；如此規劃實為
    一般交通標線設置之合理情形，並無設置不當之處。又基隆
    路、松壽路口與松壽路、仁愛路口，兩者因距離甚短，故兩
    交岔路口之間，係設置黃色網狀區，用以告示車輛駕駛人禁
    止在該處臨時停車，防止交通阻塞，且該處未劃設車道線，
    亦俾便駕駛人在該處慢速調整車行方向，以便順利前行或轉
    彎，亦有前述現場照片附卷為憑。又證人甲○○到庭證述：
    異議人右轉到松壽路的區塊，本來就沒有劃車道線，而是網
    狀區，車子可以自行整流，且松壽路西側是紅燈（亦即基隆
    路右轉松壽路往東方向是綠燈時，松壽路往西方向是紅燈）
    ，不會有車子過來，所以不會影響他左轉；如果異議人要這
    樣走（即從基隆路最內側車道右轉），會影響到中間車道要
    直行往地下道方向的車輛，在下雨天視線不好就會造成車禍
    等語；亦已詳盡說明上開標線設置之目的。況交通號誌標線
    之設置，縱有設置不當之情形，用路人應循建議主管機關改
    進之方式為之，在各該設置改變之前，仍應遵守交通號誌標
    線之指示駕車，否則用路人若可自行選擇何等號誌標線需要
    遵守，何等號誌標線不需遵守，則所有之用路人將無法信賴
    其他人亦會遵守交通號誌標線，則交通秩序將會大亂。故異
    議人前開辯解，並不可採。
四、綜上所述，異議人確有在多車道右轉彎，不先駛入外側車道
    之違規事實。從而，原處分機關依（修正前）道路交通管理
    處罰條例第四十八條第一項第四款、第六十三條第一項第一
    款暨違反道路交通管理事件統一裁罰基準表之規定，裁處異
    議人罰鍰新臺幣一千八百元，並記違規點數一點，核無不當
    。本件異議為無理由，應予駁回。
據上論斷，應依道路交通管理處罰條例第八十七條第二項、道路
交通案件處理辦法第十九條，裁定如主文。
中    華    民    國     95     年      9    月   4   日
                        交通法庭  法  官  游士珺
上正本證明與原本無異。
如不服本裁定，應於裁定送達後5日內向本院提出抗告狀。
                                  書記官  林素霜
中    華    民    國    95    年    9     月    5     日


司法院資訊處製作；財團法人民間司法改革基金會備份。
